【裁判字號】    92,毒抗,905
【裁判日期】    921114
【裁判案由】    聲請強制戒治
【裁判全文】
臺灣高等法院臺中分院刑事裁定                    九十二年度毒抗字第九五號
    抗  告  人
    即  被  告  甲○○
右列抗告人因聲請強制戒治案件，不服臺灣台中地方法院中華民國九十二年十月二十
一日裁定（九十二年度毒聲字第二五五三號）提起抗告，本院裁定如左：
    主      文
原裁定撤銷，發回台灣台中地方法院。
    理      由
一、原裁定意旨以：「聲請意旨略以：被告甲○○因施用毒品案件，經本院於民國九
    十二年七月二十九日以九十二年度毒聲字第一九五九號裁定送臺灣臺中看守所附
    設勒戒處所觀察、勒戒後，經認定有繼續施用毒品傾向，有該所九十二年十月三
    日中所正衛字第０九二一二０００二０號函送之有無繼續施用毒品傾向證明書附
    卷可稽，爰依毒品危害防制條例第二十條第二項前段規定，聲請裁定令入戒治處
    所施以強制戒治等語。經本院審核相關卷證，認本件聲請為正當，應予准許。爰
    依毒品危害防制條例第二十條第二項前段之規定，裁定令甲○○入戒治處所施以
    強制戒治壹年」等語。
二、本件抗告意旨略以：原審法院認抗告人即被告甲○○有繼續施用毒品之傾向，而
    裁定抗告人令入戒治處所施以強制戒治壹年，僅以臺灣臺中看守所正衛字第０九
    二一二０００二０號函送之「有無繼續施用毒品傾向證明書」為據。然抗告人係
    第一次受觀察勒戒，即認抗告人有繼續施用毒品之傾向，實乃冤抑已極。且與抗
    告人同處受觀察勒戒之其他受勒戒人有於五年內二犯毒品危害防制條例者，卻被
    認為無繼續施用毒品之傾向，顯見不同之醫師，在主觀認定上有不同之標準，抗
    告人為此深表不服，為此提起抗告，請求撤銷原裁定等語。
三、本院查：原裁定據以認定抗告人有繼續施用毒品傾向而裁定令抗告人入戒治處所
    施以強制戒治一年，其所依憑者為臺灣臺中看守所附設勒戒處所九十二年十月三
    日中所正衛字第０九二一二０００二０號函送之「有無繼續施用毒品傾向證明書
    」。然依卷附「有無繼續施用毒品傾向評估標準紀錄表」所載，係認定抗告人在
    ：「臨床徵候」欄中之「多重藥物使用：有（十分）」、「注射使用：有（十分
    ）」、「使用期間：超過一年（十分）」。惟查，抗告人於偵查中否認施用毒品
    ，依其於警詢所供：「我是將海洛因毒品羼入香煙內吸食的，我是於九十一年十
    二月下旬開始吸食海洛因毒品的，最後一次吸食海洛因毒品是在是在九十二年五
    月二十八日中午約十二時左右」等語。是抗告人並非以「注射方式」施用毒品海
    洛因，且其「施用期間」亦僅五個月左右，並無「超過一年」之情形。另依卷附
    中山醫學大學附設醫院藥物濫用檢測中心對抗告人尿液所作之報告，篩檢報告為
    ：「安非他命類藥物：陰性；鴉片類代謝物：陽性」，確認結果報告為：「可待
    因、嗎啡：陽性」，亦與抗告人於警詢時所供其有施用海洛因之供述吻合，抗告
    人亦無「多重藥物使用」之情形。上開「有無繼續施用毒品傾向評估標準紀錄表
    」反於卷內明確之資料，而為如上之認定，並就上開三項內容評分抗告人得分合
    計三十分，其根據何在？卷內並無資料可資依循。且卷附「有無繼續施用毒品傾
    向證明書」第參項「綜合判斷」欄中之「詳細說明」，竟未見隻字片語說明抗告
    人如何有繼續施用毒品之傾向，亦嫌粗漏。原裁定疏未詳查卷內上開各項內容，
    遽裁定令抗告人入戒治處所施以強制戒治壹年，自嫌速斷。抗告意旨就上開各點
    雖未具體指明，惟其亦質疑「有無繼續施用毒品傾向證明書」之正確性，其抗告
    應認為有理由，自應由本院將原裁定撤銷，發回原審法院再為妥適之裁定。
四、據上論結，應依刑事訴訟法第四百十三條，裁定如主文。
中      華      民      國      九十二  年      十一    月      十四    日
                                臺灣高等法院臺中分院刑事第四庭
                                      審判長法  官  洪  耀  宗
                                            法  官  蕭  錦  鍾
                                            法  官  江  德  千
右正本證明與原本無異。
不得再抗告。
                                            書記官  吳  麗  琴
中      華      民      國      九十二  年      十一    月      十七    日
                                                                        Ａ


司法院資訊處製作；財團法人民間司法改革基金會備份。
